臺灣新竹地方法院交通事件裁定　　　 95年度交聲字第145號
移送機關即　交通部公路總局新竹區監理所新竹市監理站
原處分機關
異　議　人　甲○○
上列異議人因違反道路交通管理處罰條例案件，對於交通部公路
總局新竹區監理站95年4月20日竹監新四字第裁51-E00000000號
違反道路交通管理事件裁決不服，聲明異議，本院裁定如下：
    主    文
原處分撤銷。
甲○○不罰。
    理    由
一、原處分機關處分意旨略以：異議人為汽車駕駛人，於民國95
    年3月12日1時46分，駕駛其所有M9-8257號自用小客車，在
    新竹市○○○路聯絡道，與其他小客車總計有12部車，共同
    在道路上競駛，經原舉發單位即新竹市警察局第三分局執行
    取締飆車勤務，包圍異議人所駕駛之車輛，經警員乙○○當
    場掣單舉發2部以上車輛在道路上競駛之違規，惟異議人不
    服舉發，嗣經原處分機關函請原舉發機關查覆異議人違規屬
    實，原處分機關乃依修正前道路交通管理處罰條例第43條第
    3項之規定，逕行裁處異議人罰鍰新臺幣（下同）3萬元。
二、異議人聲明異議意旨略以：伊當日確有駕駛車牌號碼M9-825
    7號自用小客車外出，行經新竹市○○○○道，惟伊係與友
    人丙○○外出吃宵夜，並無與其他車輛共同競駛之行為，警
    方當場攔停即開單告發，伊所有之自小客車雖然有改裝，但
    絕無共同競駛之行為。為此，爰依法聲明異議，請求將原裁
    決處分撤銷等語。
三、按犯罪事實應依證據認定之，無證據不得認定犯罪事實；又
    不能證明被告犯罪或其行為不罰者，應諭知無罪之判決，刑
    事訴訟法第154條第2項、第301條第1項，分別定有明文。又
    認定不利於被告之事實，須依積極證據，苟積極證據不足為
    不利於被告事實之認定時，即應為有利於被告之認定，更不
    必有何有利之證據；且事實之認定，應憑證據，如未能發現
    相當證據，或證據不足以證明，自不能以推測或擬制之方法
    ，以為裁判基礎；而認定犯罪事實所憑證據，雖不以直接證
    據為限，間接證據亦包括在內；然而無論直接或間接證據，
    其為訴訟上之證明，須於通常一般之人均不致有所懷疑，而
    得確信其為真實之程度者，始得據為有罪之認定，若其關於
    被告是否犯罪之證明未能達此程度，而有合理性懷疑之存在
    ，致使無從形成有罪之確信，根據「罪證有疑，利於被告」
    之證據法則，即不得遽為不利被告之認定，亦分別有最高法
    院30年上字第816號、40年臺上字第86號、76年臺上字第498
    6號等判例可資參照。而依道路交通管理處罰條例第89條規
    定，法院受理有關交通事件，準用刑事訴訟法之規定，前開
    規定自得準用於本件聲明異議案件。據此，公路主管機關以
    行為人違反道路交通管理處罰條例之行為，而據以裁處行為
    人時，仍應負積極之舉證責任，倘其未提出任何證據以證明
    行為人之違規行為，或所提出之證據未達於通常一般之人均
    不致有所懷疑，而得確信其為真實之程度，致尚有合理性懷
    疑之存在，根據「罪證有疑，利於被告」之證據法則，即不
    得遽為不利於行為人之認定，其理甚明。
四、又道路交通管理處罰條例第43條於94年12月28日修正，將原
    第43條第2項移至第3項外，另增訂第1項第2款行車速度超過
    規定之最高時速60公里以上之處罰規定，經行政院發布命令
    於95年7月1日施行，本件異議人係於95年3月12日違規，應
    適用修正前道路交通管理處罰條例第43條之規定。按「二輛
    以上之汽車共同在道路上競駛者，處汽車駕駛人新臺幣三萬
    元以上九萬元以下罰鍰，並當場禁止其駕駛及吊銷其駕駛執
    照；汽車駕駛人有上開行為者，並吊扣該車輛牌照三個月；
    修正前道路交通管理處罰條例第43條第3項、第4項前段定有
    明文。然所謂「競駛」，係止二輛以上之汽車駕駛人，以超
    越對方車輛為目的，而高速互相競賽、追逐或其他危險駕駛
    行為而言。
五、經查，證人即當日執行飆車取締現場指揮官之新竹市警察局
    第三分局交通組組長簡華明到庭證稱：「（如何認定異議人
    有競速之行為？）因為他們是集體競駛，因為異議人駕駛的
    車輛有於集體競駛的車輛當中，而且速度很快，我當時認為
    目測他的時速約有九十公里以上，由庭呈照片可以得知異議
    人駕駛的車輛是在集體競速的車輛中... 」、「（有無補充
    ？）我很明確的認為異議人就是飆車族，而且他有前案紀錄
    ... 」等語，另證人即掣單舉發之員警乙○○到庭原證稱：
    「（經過？）... 當天勤務是第三分局安排的... 舉發地點
    是西濱公路內湖聯絡道... 剛好看到異議人駕車速度很快經
    過，我們組長要求我們將前後路口堵住，所以才會抓到異議
    人，當時有很多輛車在急速競駛，但是我們只有攔到中間的
    車輛... 」、「（異議人的時速？）我沒有辦法確實判斷，
    但是速度很快... 」等語，惟經異議人詢問證人乙○○當時
    速度是否沒有超過60，證人乙○○即改稱：「我當時在另一
    頭攔停，所以我不知道異議人原來的時速多快。」等語，互
    核證人簡華明、乙○○之證詞可知，當日執行取締飆車勤務
    時，係採取前後包抄之方式，將行經該路段可疑之共同競駛
    車輛攔下，證人乙○○係在固定定點聽從證人簡華明指示攔
    停違規車輛，是證人乙○○就異議人駕駛之M9-8257號自用
    小客車行駛速度及是否有與其他車輛共同競駛之行為，並未
    當場親眼目睹，應可認定。
六、第查，證人簡華明雖證稱異議人駕駛之M9-8257號自用小客
    車有高速行駛之行為，且提出照片6張為證，惟證人簡華明
    提出之照片第1張至第4張（見本院卷第33頁、第34頁），為
    異議人於94年5月22日遭舉發之案件，與本次違規並無關聯
    ，不能據此認定異議人有本次之競速行為；再就第5張、第6
    張照片觀之，顯然為異議人為警攔停後所拍攝，自不能以攔
    停後所拍攝之照片證明異議人先前有與其他車輛共同競駛之
    行為。復經本院依職權調取臺灣苗栗地方法院95年度交聲字
    第136號卷內所附之本案執行飆車取締之搜證光碟片，勘驗
    結果為：「1、畫面一開始出現停放在路邊之白色自小客車
    ，旁有警車車燈閃爍，另有一部白色自小客車車號H3-3721
    號亦停放在路邊，有人打開白色自小客車引擎蓋又關上。2
    、之後畫面再出現另一台白色自小客車，車號為M9-8257號
    ，旁邊有警方人員。3、之後畫面一片黑暗。4、畫面中有多
    部車輛均高速行駛，有黑、白色自小客車，無法辨識車牌號
    碼。5、之後畫面是黑的。6、畫面再出現警方包抄別的車輛
    ，警方人員在現場處理，旁邊極為吵雜。」等情，此有本院
    勘驗筆錄在卷可參，光碟片第1段及第2段之畫面為警方攔停
    後開單掣發之情形，其中關於共同競駛部分，雖可見畫面中
    有多輛車高速行駛，惟無法辨別行駛車輛之車牌號碼及車體
    形狀，證人簡華明亦自承當天攔停掣單舉發之駕駛人有12人
    之多，此有新竹市警察局第三分局取締違規飆車族基本資料
    乙紙在卷可參（見本院卷第13頁），則證人簡華明是否能明
    確辨別參與競速之車輛，尚非全然無疑，自難據此認定異議
    人有與其他車輛共同競駛之行為。此外，證人丙○○即異議
    人友人到庭證稱：當日與異議人要去新竹市區吃宵夜，從中
    華路出發，要到內湖中日便利商店，是靠近西濱與內湖那段
    路，行駛速度有4、50公里，沒有競速行為等語，核與異議
    人所述大致相符，是異議人辯稱當日是要去吃宵夜而行經該
    處，並無與其他車輛共同競駛之行為乙節，即非全然無據。
七、綜上，本件原處分機關乃依原舉發機關即新竹市警察局第三
    分局之舉發，即據以裁處異議人有二輛汽車共同在道路上以
    危險方式駕駛之違規行為，惟就當日執行飆車勤務之指揮官
    簡華明、攔停異議人之員警乙○○之證述，復經本院勘驗當
    日搜證光碟，均難以認定異議人有駕駛M9-8257號自用小客
    車競駛之行為，無從使本院形成異議人確有上開交通違規之
    確信，依「罪證有疑，利於被告」，即不得遽為不利異議人
    之認定，應逕為有利於異議人之認定。從而，原處分機關未
    予詳查，遽予裁罰，尚有未洽，應認本件異議為有理由，原
    處分應予撤銷，另為異議人不罰之諭知。
八、至於本件異議人駕駛汽車，行車速度有無超過規定之最高時
    速，改裝車輛設置飆音響行駛時發出聲音，是否構成修正前
    道路交通管理處罰條例第43條第1項第2款「拆除消音器，或
    以其他方式造成噪音者」，均未經依法舉發，本院無從加以
    調查認定，末此敘明。
據上論斷，應依道路交通案件處理辦法第20條前段，裁定如主文
。
中    華    民    國    96    年    3    月     5     日
                  交通法庭    法  官  林惠君
以上正本證明與原本無異。
如不服本裁定，應於送達後五日內，向本院提出抗告狀。
中    華    民    國    96    年    3    月     5     日
                              書記官  蔣淑君
